【裁判字號】    91,交易,160
【裁判日期】    920424
【裁判案由】    過失傷害
【裁判全文】
臺灣臺北地方法院刑事判決                        九十一年度交易字第一六號
    公  訴  人  臺灣臺北地方法院檢察署檢察官
    被      告  乙○○
    選任辯護人  吳西源律師
右列被告因過失傷害案件，經檢察官聲請簡易判決處刑（九十年度偵字第二二二一一
、二四四八七號）及移
不宜以簡易判決處刑，移由本院刑事庭依普通程序審理，本院判決如左：
    主    文
乙○○因過失傷害人，處有期徒刑月，如易科罰金，以佰元折算壹日。
    事    實
一、乙○○於民國九十年三月十一日晚間九時十五分許，騎乘車牌號碼ＤＫＴ－一四
    六號輕型機車，沿臺北市○○路○段外側快車道由西向東方向行駛，行近該路段
    與四五三巷無號誌交岔路口，原應注意車前狀況，隨時採取必要之安全措施，並
    注意行車速度依標誌規定，無標誌者，輕型機器腳踏車在市區道路時速不得超過
    三十公里，行經無號誌之交岔路口應減速慢行，作隨時停車之準備，而當時天雨
    、夜間有照明、視距良好、市區○○道路濕潤、無缺陷及障礙，依其智識、能力
    又無不能注意之情事，詎乙○○竟疏未注意車前狀況並減速慢行，貿然以三十八
    至四十公里時速超速行駛，適有行人甲○○擬自臺北市○○路○段四五三巷無號
    誌交岔路口西北角由北向南方向穿越八德路四段，因飲用酒類達血液酒精濃度二
    五三毫克＼公合（折合呼氣酒精酒精濃度一‧二六五毫克＼公升）程度，亦疏未
    注意行人在設有行人穿越道路段穿越道路，必須經由行人穿越道穿越，不得在其
    一百公尺範圍內穿越道路，貿然自臺北市○○路○段四五三巷無號誌交岔路口西
    北角、距該路口東側南北向行人穿越道僅十七公尺處由北向南方向穿越八德路四
    段，乙○○所乘機車車頭遂撞及甲○○，甲○○因而倒地，受有後腦頭皮四公分
    深度裂傷、右遠側端脛腓骨粉碎性骨折之傷勢。乙○○肇事後，於警員前往現場
    及醫療院所調查、處理時，不逃避接受裁判而當場向警員自首、承認為肇事人而
    願接受裁判。
二、案經甲○○訴由臺灣臺北地方法院檢察署及臺北市政府警察局松山分局報請臺灣
    臺北地方法院檢察署檢察官聲請簡易判決處刑，經本院臺北簡易庭認不宜以簡易
    判決處刑，移由本院刑事庭依普通程序審理。
    理    由
一、訊據被告乙○○固不否認於右揭時間騎乘車牌號碼ＤＫＴ－一四六號輕型機車，
    沿臺北市○○路○段外側快車道由西向東方向行駛，行近該路段與四五三巷交岔
    路口，適告訴人甲○○擬自該交岔路口西北角由北向南方向穿越八德路四段，因
    飲用酒類達血液酒精濃度二五三毫克＼公合（折合呼氣酒精酒精濃度一‧二六五
    毫克＼公升）程度，疏未注意行人在設有行人穿越道路段穿越道路，必須經由行
    人穿越道穿越，不得在其一百公尺範圍內穿越道路，貿然自臺北市○○路○段四
    五三巷無號誌交岔路口西北角、距該路口東側南北向行人穿越道僅十七公尺處由
    北向南方向穿越八德路四段，其所乘機車車頭遂撞擊告訴人，告訴人因而倒地，
    受有右遠側端脛腓骨粉碎骨折之傷勢等情，惟矢口否認因過失致告訴人受傷，辯
    稱：當日其係以每小時約三十公里之速度行駛，略超過當時輕型機車行車速限，
    但未逾該路段四十公里之速限，事故發生乃因告訴人當日爛醉如泥、自我控制力
    喪失而違規闖越道路，被告已盡注意義務仍無法防備，並無過失云云，另質疑當
    日告訴人頭部有無裂傷。
二、經查：
（一）被告乙○○於九十年三月十一日晚間九時十五分許，騎乘車牌號碼ＤＫＴ－一
      四六號輕型機車，沿臺北市○○路○段外側快車道由西向東方向行駛，行近該
      路段與四五三巷無號誌交岔路口，因疏未注意車前狀況並減速慢行，貿然以三
      十八至四十公里時速超速行駛，適告訴人甲○○擬自臺北市○○路○段四五三
      巷無號誌交岔路口西北角由北向南方向穿越八德路四段，因飲用酒類達血液酒
      精濃度二五三毫克＼公合（折合呼氣酒精酒精濃度一‧二六五毫克＼公升）程
      度，亦疏未注意行人在設有行人穿越道路段穿越道路，必須經由行人穿越道穿
      越，不得在其一百公尺範圍內穿越道路，貿然自臺北市○○路○段四五三巷無
      號誌交岔路口西北角、距該路口東側南北向行人穿越道僅十七公尺處由北向南
      方向穿越八德路四段，被告所乘機車車頭遂撞及告訴人，告訴人因而倒地，受
      有後腦頭皮四公分深度裂傷、右遠側端脛腓骨粉碎性骨折傷勢之事實，業據告
      訴人於警、偵訊及本院審理中指訴纂詳，核與臺北市政府警察局松山分局道路
      交通事故調查報告表、談話紀錄表、補充資料表、車輛照片、臺北市政府警察
      局松山分局北市警松分刑字第０九二六０九一九六００號覆函暨道路相片、診
      斷證明書、驗傷診斷書、臺北市立中興醫院臨床病理科血中酒精濃度報告單、
      臺北市立忠孝醫院北市忠醫歷字第０九二六０一九四九００號覆函所載相符，
      除被告是否超速行駛、有無注意車前狀況、告訴人是否有後腦頭皮四公分深度
      裂傷外，亦為被告所不爭執；而當時天雨、夜間有照明、視距良好、市區○○
      道路濕潤、無缺陷及障礙，依被告之智識、能力又無不能注意之情事，亦據臺
      北市政府警察局市政府警察局松山分局交通分隊據報處理之員警觀察、記載明
      確，有臺北市政府警察局松山分局道路交通事故調查報告表附卷可稽。
（二）被告雖於本院審理中辯稱當日其係以每小時約三十公里之速度行駛，僅略超過
      當時輕型機車行車速限，但未逾該路段四十公里之速限，事故發生乃因告訴人
      當日爛醉如泥、自我控制力喪失而違規闖越道路，被告已盡注意義務仍無法防
      備，並無過失云云，另質疑當日告訴人頭部有無裂傷，然：
    １當日被告騎乘車牌號碼ＤＫＴ－一四六號輕型機車，沿臺北市○○路○段由西
      向東方向行駛，行近該路段與四五三巷無號誌交岔路口，並未減速慢行，作隨
      時停車之準備，反以高於輕型機車速限之約三十八至四十公里時速行駛，此經
      被告於警訊時自承明確，有臺北市政府警察局松山分局交通分隊交通事故談話
      紀錄表、九十年九月六日警訊筆錄在卷可考，上開交通事故談話紀錄表、警訊
      筆錄並均經被告親自簽名確認，此據被告肯認無訛，參諸被告製作談話紀錄表
      、警訊筆錄時事故甫發生未久，其對事故發生時情狀記憶應較清晰、正確，對
      經過情形之陳述亦較未經刪改、潤飾，是被告當日確以三十八至四十公里時速
      超速行駛，並未減速慢行、作隨時停車之準備，應堪認定。
    ２被告於警、偵訊及本院審理中一再供稱碰撞前並未發現告訴人，迄發現告訴人
      時已不及閃避，但告訴人當日係自臺北市○○路○段四五三巷無號誌交岔路口
      西北角、距該路口東側南北向行人穿越道僅十七公尺處由北向南方向穿越八德
      路四段，此經告訴人供陳明確，亦據被告肯認屬實，前已述及，而被告所乘機
      車碰撞告訴人之位置在臺北市○○路○段西向東方向外側車道上、距道路邊緣
      一‧六公尺處，此觀道路交通事故調查報告表所載碎片位置自明，是當日告訴
      人已由臺北市○○路○段四五三巷口西北角由北向南方向通過八德路四段東向
      西方向寬度分別為四公尺、二‧六公尺、三公尺之三條車道，再通過西向東方
      向寬度為三‧四公尺之內側快車道，進入外側快車道約一‧八公尺後，始為被
      告所乘機車撞及，參諸告訴人當日飲用酒類達血液酒精濃度二五三毫克＼公合
      （折合呼氣酒精酒精濃度一‧二六五毫克＼公升）程度，有臺北市立中興醫院
      臨床病理科血中酒精濃度報告單可按，前亦提及，就醫學文獻所知，酒精對人
      體造成之影響，於呼氣時酒精濃度達每公升０‧二五亳克（約合體內血液中酒
      精濃度五０亳克＼公升或百分之零點零五）即會輕度中毒，造成輕度協調功能
      降低，呼氣酒精濃度達每公升０‧五亳克時（約合體內血液中酒精濃度一００
      亳克＼公升或百分之零點一）屬輕到中度中毒症狀，出現反應較慢、感覺減低
      等狀況，此分別有行政院國軍退除役官兵輔導委員會臺北榮民總醫院八十八年
      八月五日（八八）北總內字第二六八六八號函、八十八年十月二十六日（八八
      ）院賓文廉字第一三四０七號臺灣高等法院函附台北醫學院附設醫院精神科主
      任蔡尚穎「酒精對人體生理與行為之影響」一文可據，告訴人事故發生時血液
      酒精濃度達二五三毫克＼公合（折合呼氣酒精酒精濃度一‧二六五毫克＼公升
      ），已有中毒症狀，反應較慢、感覺減低，步行速度應非快，被告竟仍未能及
      時發現告訴人，致撞及告訴人，其並未注意車前狀況、隨時採取必要之安全措
      施，亦足認定。
    ３又被告雖質疑告訴人頭部所受傷勢，但告訴人當日受有後腦頭皮四公分深度裂
      傷、右遠側端脛腓骨粉碎性骨折之傷勢，已經本院職權查證明確，有臺北市立
      忠孝醫院北市忠醫歷字第０九二六０一九四九００號覆函附卷可資佐憑，臺北
      市政府警察局松山分局交通分隊交通事故補充資料表上亦載明告訴人左腳骨折
      、頭部撕裂傷，有是紙交通事故補充資料表可佐，前述補充資料表並經被告親
      自簽名確認，此據被告當庭辨識後肯認無訛，製作該補充資料表之臺北市政府
      警察局松山分局交通分隊員警潘榮隆亦與告訴人、被告均無故舊親誼或宿怨仇
      隙，此為被告所不爭，自無可能為羅織誣陷被告而為虛偽不實之登載，則告訴
      人受有後腦頭皮四公分深度裂傷、右遠側端脛腓骨粉碎性骨折之傷勢，殆無疑
      義。至告訴人所提診斷證明書、驗傷診斷書分別係九十年四月七日、八月三日
      開立，其中九十年四月七日診斷證明書係告訴人骨折手術出院日由骨科醫師所
      開立，有該診斷證明書可憑，顯見該二紙診斷證明書、驗傷診斷書未載告訴人
      頭部傷勢係因告訴人僅就其骨折部分傷勢向骨科診治醫師申請開立診斷證明書
      所致。
（三）按道路交通安全規則所用名詞「汽車」指在道路上不依軌道或電力架線而以原
      動機行駛之車輛（包括機器腳踏車）；前項第一款所指之汽車，如本規則同一
      條文或相關條文就機器腳踏車另有規定者，係指除機器腳踏車以外四輪以上之
      車輛；行車速度，依標誌之規定，無標誌者，（三）輕型機器腳踏車在市區道
      路時速不得超過三十公里；（四）行經無號誌之交岔路口應減速慢行，作隨時
      停車之準備；汽車行駛時，駕駛人應注意車前狀況，隨時採取必要之安全措施
      ；行人穿越道路，應依左列規定：（一）設有行人穿越道者，必須經由行人穿
      越道穿越，不得在其一百公尺範圍內穿越道路，事故發生時即九十年三月十一
      日之道路交通安全規則第二條第一項第一款、第二項、第九十三條第一項第三
      款、第四款、第九十四條第三項、第一百三十四條第一款定有明文。本件被告
      於九十年三月十一日晚間九時十五分許，騎乘車牌號碼ＤＫＴ－一四六號輕型
      機車，沿臺北市○○路○段外側快車道由西向東方向行駛，行近該路段與四五
      三巷無號誌交岔路口，當時天雨、夜間有照明、視距良好、市區○○道路濕潤
      、無缺陷及障礙，依其智識、能力又無不能注意之情事，業如前述，被告竟疏
      未注意車前狀況並減速慢行，貿然以三十八至四十公里時速超速行駛，適告訴
      人擬自臺北市○○路○段四五三巷無號誌交岔路口西北角由北向南方向穿越八
      德路四段，因飲用酒類達血液酒精濃度二五三毫克＼公合（折合呼氣酒精酒精
      濃度一‧二六五毫克＼公升）程度，亦疏未注意行人在設有行人穿越道路段穿
      越道路，必須經由行人穿越道穿越，不得在其一百公尺範圍內穿越道路，貿然
      自臺北市○○路○段四五三巷無號誌交岔路口西北角、距該路口東側南北向行
      人穿越道僅十七公尺處由北向南方向穿越八德路四段，被告所乘機車車頭遂撞
      及告訴人，告訴人因而倒地，受有後腦頭皮四公分深度裂傷、右遠側端脛腓骨
      粉碎性骨折之傷勢，被告有疏未遵守交通安全規則、未注意車前狀況、減速慢
      行、作隨時停車準備之過失甚明，且其過失行為與告訴人之傷害間，有相當因
      果關係，臺北市車輛行車事故鑑定委員會、臺北市政府交通局亦同此認定，有
      臺北市車輛行車事故鑑定委員會北鑑審字第九０六０三六四四００號覆函暨鑑
      定意見書、附圖、說明、臺北市政府交通局北市交五字第０九一三０四一九二
      ００號覆函在卷可資參佐。雖告訴人亦有疏未注意行人在設有行人穿越道路段
      穿越道路，必須經由行人穿越道穿越，不得在其一百公尺範圍內穿越道路，貿
      然自臺北市○○路○段四五三巷無號誌交岔路口西北角、距該路口東側南北向
      行人穿越道僅十七公尺處由北向南方向穿越八德路四段之過失，前業提及，但
      告訴人之過失並不能減免被告之過失。
（四）則本件事證已臻明確，被告所辯委無可採，其所聲請調查之證據亦與事實之認
      定或責任有無咸無影響，其犯行已堪認定，應依法論科。
三、核被告所為，係犯刑法第二百八十四條第一項前段因過失傷害人罪。被告於肇事
    後，於警員前往現場、醫療院所調查、處理時，不逃避接受裁判而當場向警員自
    首、承認為肇事人而願接受裁判，此經本院職權查證屬實，有臺北市政府警察局
    交通警察大隊北市警交大四字第０九二六一八七七五００號覆函暨自首調查報告
    表在卷可參，被告對於有權偵查犯罪之機關尚不知犯罪事實及犯罪人之前自首而
    願接受裁判，應依刑法第六十二條前段之規定減輕其刑。又被告在快車道依規定
    駕車行駛，因告訴人不依規定擅自進入快車道，而致告訴人受傷，應依道路交通
    管理處罰條例第八十六條第二項之規定，遞減輕其刑。爰審酌被告並無前科、素
    行良好，有臺灣高等法院被告全國前案紀錄表可佐，犯後否認犯行、未見悔意反
    省，自事故發生迄今已近二年猶未賠償告訴人所受損害，告訴人所受傷害非輕，
    但告訴人未慮及自身過失、請求金額過高等一切情狀，量處如主文所示之刑，並
    諭知如易科罰金之折算標準，以資懲儆。
據上論斷，應依刑事訴訟法第四百五十二條、第二百九十九條第一項前段，刑法第二
百八十四條第一項前段、第六十二條前段、第四十一條第一項前段，道路交通管理處
罰條例第八十六條第二項，罰金罰鍰提高標準條例第一條前段、第二條，判決如主文
。
本案經檢察官丙○○到庭執行職務。
中      華      民      國    九十二    年      四      月    二十四    日
                      臺灣臺北地方法院交通法庭
                                          法  官  洪  文  慧
右正本證明與原本無異。
如不服本判決，應於判決送達後十日內向本院提出上訴狀(應抄附繕本)。告訴人
或被害人如對於本判決不服者，應具備理由請求檢察官上訴，其上訴期間之計算
係以檢察官收受判決正本之日期為準。
                                          書記官  江  虹  儀
中      華      民      國      九十二      年    四    月    二十五    日
附錄本案論罪科刑法條全文：
中華民國刑法第二百八十四條
 (過失傷害罪)
因過失傷害人者，處六月以下有期徒刑、拘役或五百元以下罰金，致重傷
者，處一年以下有期徒刑、拘役或五百元以下罰金。
從事業務之人，因業務上之過失傷害人者，處一年以下有期徒刑、拘役或
一千元以下罰金，致重傷者，處三年以下有期徒刑、拘役或二千元以下罰
金。


司法院資訊處製作；財團法人民間司法改革基金會備份。
